臺灣桃園地方法院民事裁定
111年度消債職聲免字第70號
聲  請  人  
即  債務人  朱曉華  
上列當事人因消費者債務清理事件聲請免責，本院裁定如下：
    主  文
債務人朱曉華應不免責。
    理  由
一、按法院為終止或終結清算程序之裁定確定後，除別有規定外
    ，應以裁定免除債務人之債務，消費者債務清理條例（下稱
    消債條例）第132條定有明文。次按法院裁定開始清算程序
    後，債務人有薪資、執行業務所得或其他固定收入，扣除自
    己及依法應受其扶養者所必要生活費用之數額後仍有餘額，
    而普通債權人之分配總額低於債務人聲請清算前二年間，可
    處分所得扣除自己及依法應受其扶養者所必要生活費用之數
    額者，法院應為不免責之裁定。但債務人證明經普通債權人
    全體同意者，不在此限；債務人有下列各款情形之一者，法
    院應為不免責之裁定。但債務人證明經普通債權人全體同意
    者，不在此限：㈠七年內曾依破產法或本條例規定受免責。㈡
    隱匿、毀損應屬清算財團之財產，或為其他不利於債權人之
    處分。㈢捏造債務或承認不真實之債務。㈣聲請清算前二年內
    ，因消費奢侈商品或服務、賭博或其他投機行為，所支出之
    總額逾該期間可處分所得扣除自己及依法應受其扶養者所必
    要生活費用之半數，或所負債務之總額逾聲請清算時無擔保
    及無優先權債務之半數，而生開始清算之原因。㈤於清算聲
    請前一年內，已有清算之原因，而隱瞞其事實，使他人與之
    為交易致生損害。㈥明知已有清算原因之事實，非基於本人
    之義務，而以特別利於債權人中之一人或數人為目的，提供
    擔保或消滅債務。㈦隱匿、毀棄、偽造或變造帳簿或其他會
    計文件之全部或一部，致其財產之狀況不真確。㈧故意於財
    產及收入狀況說明書為不實之記載，或有其他故意違反本條
    例所定義務之行為，消債條例第133條、第 134條亦定有明
    文。
二、經查：
    ㈠本件聲請人即債務人於民國110年2月23日聲請清算，經本
      院以110年度消債清字第20號裁定自110年5月31日下午5時
      起開始清算程序，並由司法事務官進行本件清算程序。於
      程序中，債務人名下雖有金融帳戶存款及南山人壽保單，
      然因帳戶內存款金額甚少，無解繳製作分配表之實益；南
      山人壽保單則因無保單解約金予以返還債務人，並經司法
      事務官以110年度司執消債清第47號裁定終止清算程序確
      定在案。另債務人聲請清算前2年間，收入總額為新臺幣
      （下同）288,000元，每月必要支出金額為1萬元等情，業
      經本院依職權調閱上開卷宗核閱無訛，堪予認定。
    ㈡本件有消債條例第133條所定之不免責事由存在：
　　　⒈本院應審酌於開始清算程序至裁定免責前，債務人有無
        以固定薪資收入清償債務而受免責之可能。債務人自陳
        於開始清算即110年5月31日後，透過朋友介紹做臨時清
        潔工作，每月工作收入約有1萬元，另女兒每月贊助2,0
        00元，總計每月可處分所得為12,000元，每月必要支出
        則因物價上漲從聲請清算時的1萬元更改為每月12,000
        元，有消債事件表示意見狀、訊問筆錄等件在卷為憑（
        司執消債清卷第214頁；消債職聲免卷第26頁）。審酌
        債務人現年58歲（52年12月生，消債清卷第26頁），又
        因配偶為重度障礙人士，且公公婆婆身體狀況亦須債務
        人陪同在側就醫，業據債務人提出身心障礙證明、醫療
        費用單據等件附卷為憑（消債職聲免卷第30至41頁），
        堪信債務人非係為規避債務，而不願尋找更高收入之工
        作。惟債務人於110年7月20日陳報其每月必要支出為1
        萬元（司執消債清卷第136、141頁），嗣於本院發函命
        就免責與否表示意見時，才更改為每月12,000元（司執
        消債清卷第214頁），為避免債務人濫用清算程序以獲
        免責，故本院認應以12,000元為其每月可處分所得，扣
        除每月必要支出1萬元，則其每月尚有餘額2,000元。
　　　⒉債務人聲請清算前2年可處分所得扣除自己及依法應受其
        扶養者所必要生活費用總額為48,000元【計算式：288,
        000元－（1萬元×24個月），司執消債清卷第141頁】，
        而普通債權人於清算程序並未受償，顯低於前開2年之
        餘額，應認有消債條例第133條所定之不免責事由，且
        未獲普通債權人全體同意免責，自難准予免責。
    ㈢本件無消債條例第134條各款所定之不免責事由存在：
　　　消債條例關於清算程序係以免責主義為原則，不免責為例
      外，倘債權人主張債務人有消債條例第134條各款所定不
      免責事由，本應由債權人就債務人有合於上開各款要件之
      事實，舉證以實其說。然債權人雖有表示不同意債務人免
      責，惟未能提出債務人具有消債條例第134條各款所定不
      免責事由之相關證據，本院亦查無債務人有何消債條例第
      134條所列各款之不免責事由，自難認債務人有何消債條
      例第134條應為不免責裁定之情形。
三、綜上所述，債務人既有消債條例第133條所規定的不免責事
    由，其聲請免責則為無理由，應予駁回。另債務人因消債條
    例第133條之情形，受不免責裁定確定後，繼續清償達該條
    規定之數額（即聲請清算前2年間可處分所得扣除必要生活
    費用之餘額48,000元），且各普通債權人受償額均達其應受
    分配額時（如附表A欄所示），依同條例第141條規定，債務
    人得再次聲請法院裁定免責，併此敘明。
中　　華　　民　　國　　111 　年　　10　　月　　14　　日
                  民事第三庭    法　官　吳佩玲
附表：　　
編號 債權人 債權額 債權比例 第141條所定最低應受分配額(A) 1 凱基商業銀行股份有限公司 1,549,225 2.14% 1,030 2 上海商業儲蓄銀行股份有限公司 975,236 1.35% 648 3 第一商業銀行股份有限公司 8,735,441 12.09% 5,805 4 星展(台灣)商業銀行股份有限公司 5,690,930 7.88% 3,782 5 合迪股份有限公司 7,818,845 10.83% 5,196 6 臺灣中小企業銀行股份有限公司 9,916,901 13.73% 6,590 7 中租迪和股份有限公司 6,616,411 9.16% 4,397 8 永豐商業銀行股份有限公司 7,536,040 10.43% 5,008 9 渣打國際商業銀行股份有限公司 2,364,883 3.27% 1,572 10 和潤企業股份有限公司 1,024,126 1.42% 681 11 吉祥木有限公司 20,000,000 27.69% 13,291 總計  72,228,038  48,000 備註： ⒈債權額及債權比例數額是依本院110年7月23日所公告之債權表（司執消債清卷第116至119反面頁）。  ⒉A欄計算式：48,000元×債權比例（依實際數額計算，未四捨五入至小數點後第4位），元以下四捨五入。        
上列正本證明與原本無異。
如不服本裁定應於送達後10日內向本院提出抗告狀，並應繳納抗
告費新臺幣1,000元。
中　　華　　民　　國　　111 　年　　10　　月　　14　　日
                              書記官　龍明珠